【裁判字號】    95,易,842
【裁判日期】    951031
【裁判案由】    竊盜
【裁判全文】
臺灣彰化地方法院刑事判決               95年度易字第842號
公  訴  人  臺灣彰化地方法院檢察署檢察官
被      告  乙○○
上列被告因竊盜案件，經檢察官提起公訴（95年度偵字第6273號
），本院判決如下：
    主  文
乙○○無罪。
    理  由
一、公訴意旨以：被告乙○○意圖為自己不法之所有，於民國95
    年7 月5 日晚上10時50分，在位於彰化縣埔鹽鄉○○村○○
    路28之1 號峻維羽毛股份有限公司（下稱峻維公司）處，攜
    帶客觀上足供作兇器使用之螺絲起子1 支，踰越該公司廠房
    之安全設備圍牆進入廠房內，並以自備之鋼索3 條綁住該公
    司廠區內之電纜線線頭，準備以其所有車牌號碼PW—7538號
    自用小客車拖拉出該電纜線之際，為警發覺有異，上前盤問
    而查獲，因認被告涉有刑法第321 條第2 項、第1 項第2 、
    3 款之加重竊盜未遂罪嫌等語。
二、程序部分：按被告以外之人於審判外之陳述，雖不符前4 條
    之規定，而經當事人於審判程序同意作為證據，法院審酌該
    言詞陳述或書面陳述作成時之情況，認為適當者，亦得為證
    據。當事人、代理人或辯護人於法院調查證據時，知有第15
    9 條第1 項不得為證據之情形，而未於言詞辯論終結前聲明
    異議者，視為有前項之同意，刑事訴訟法第159 條之5 定有
    明文。立法意旨在於傳聞證據未經當事人之反對詰問予以核
    實，原則上先予排除，惟若當事人已放棄詰問或未聲明異議
    ，基於證據資料愈豐富，愈有助於真實發現之理念，且強化
    言詞辯論主義，法院自可承認該傳聞證據例外擁有證據能力
    。經查，證人甲○○於警詢中之陳述（參見偵查卷宗第6頁
    ），雖係被告以外之人於審判外之陳述，性質上屬傳聞證據
    ，惟經被告及檢察官均同意作為證據，又本院審酌該言詞陳
    述作成時之情況，並查無其他不法之情狀，足認為得為本案
    之證據，依刑事訴訟法第159 條之5 之規定，有證據能力。
三、按被告未經審判證明有罪確定前，推定其為無罪；犯罪事實
    ，應依證據認定之，無證據不得認定犯罪事實。又不能證明
    被告犯罪者，應諭知無罪之判決，刑事訴訟法第154 條、第
    301 條第1 項分別定有明文。又按認定犯罪事實所憑之證據
    ，雖不以直接證據為限，間接證據亦包括在內，然而無論直
    接證據或間接證據，其為訴訟上之證明，須於通常一般人均
    不致有所懷疑，而得確信其為真實之程度者，始得據為有罪
    之認定，倘其證明尚未達到此一程度，而有合理之懷疑存在
    時，即難遽採為不利被告之認定（最高法院76年臺上字第49
    86號判例要旨參照）。另按刑事訴訟法第161 條已於91年2
    月8 日修正公布，其第1 項規定檢察官就被告犯罪事實，應
    負舉證責任，並指出證明之方法。因此，檢察官對於起訴之
    犯罪事實，應負提出證據及說服之實質舉證責任。倘其所提
    出之證據，不足為被告有罪之積極證明，或其指出證明之方
    法，無從說服法院以形成被告有罪之心證，基於無罪推定之
    原則，自應為被告無罪判決之諭知（最高法院92年度臺上字
    第128 號判例要旨參照）。而認定犯罪事實所憑之證據，雖
    不以直接證據為限，間接證據亦包括在內；然而無論直接或
    間接證據，其為訴訟上之證明，須於通常一般之人均不致有
    所懷疑，而得確信其為真實之程度者，始得據為有罪之認定
    （最高法院76年臺上字第4986號判例意旨參照）。
四、本件公訴人認被告涉有刑法第321 條第2 項、第1 項第2 、
    3 款之加重竊盜未遂罪嫌，無非係以被害人甲○○於警詢中
    所為之證述，且有職務報告書1 份、查獲照片12張在卷可稽
    ，並有鋼索3 條、螺絲起子1 支扣案可佐，認被告辯詞係事
    後卸責之詞，不足採信等情，為其主要論據。訊據被告堅詞
    否認有公訴人所指之加重竊盜犯行，辯稱：其駕駛車牌號碼
    PW —7538 號自用小客車途經上址圍牆外，適見鋼索1 條掛
    在該公司圍牆上，其並未逾越圍牆進入該公司內，亦不知悉
    該鋼索另一端連接至何處，僅徒手拉扯該鋼索，欲持以供己
    綁板模使用，拉扯約1 、2 下，扯不動後放手，欲離去即為
    警方上前逮捕，扣案鋼索、螺絲起子均非其所有之物等語。
    經查：
  (一)證人即查獲員警丙○○於本院審理中證述，被告於前揭時、
    地，有在該公司圍牆外拉扯垂掛在圍牆上之鋼索，該鋼索一
    端延伸進入該公司內綁住電纜線，其並未看見被告爬牆進入
    峻維公司內（參見本院95年10月18日審判筆錄）等語，並有
    查獲現場照片12張（參見偵查卷宗第17頁至第22頁）附卷可
    參，核與被告前揭所辯相符，是證人丙○○上揭所述，僅能
    認定被告有於前揭時、地，在峻維公司圍牆外，徒手扯動掛
    在該公司圍牆上之連接鋼索1 條，該鋼索並無連接至車上之
    事實，無法逕行認定被告有攜帶扣案鋼索，逾越圍牆入內，
    將鋼索綁住峻維公司廠區內之電纜線之事實。
  (二)證人即峻維公司股東甲○○於警詢及本院審理時，均僅證述
    ，其係經警方通知有人行竊後，才至現場查看，扣案鋼索並
    非該公司所有之物，且前揭鋼索係綁在該公司廠內之開關電
    箱之電纜線上，並延至公司圍牆外（參見偵查卷宗第6 頁、
    本院95年10月18日審判筆錄）等語，是證人甲○○上揭證述
    之內容，亦僅能證明峻維公司所有之電纜線遭人以非峻維公
    司所有之扣案鋼索綁住，並延至該公司圍牆外之情狀，亦尚
    不足據為被告有踰越該公司圍牆入內，並以鋼索綁住電纜線
    之事實之不利認定。
  (三)況被告於警詢、偵訊及本院審理中均否認扣案鋼索為其所有
    之物，本院亦查無其他積極證據證明扣案鋼索確為被告所有
    之物。公訴人亦未提出證據證明上情，尚難單憑被告有於前
    揭時地拉扯鋼索之事實，遽行認定扣案鋼索為被告所有之物
    ，是被告上揭所辯，扣案鋼索非其所有等語，應可採信。
  (四)扣案鋼索既非被告、峻維公司所有，已如前述，且亦無其他
    證據證明被告確實有逾越圍牆進入峻維公司內，利用鋼索綁
    住電纜線之事實，而峻維公司圍牆高度約2 公尺，自圍牆至
    鋼索連接電纜線之距離約有10公尺，且圍牆上佈滿有雜草之
    鐵絲網等情，業經證人甲○○、丙○○分別於本院審理中證
    述屬實，爰審酌被告既無踰越圍牆入內，僅在圍牆外拉扯鋼
    索，當無法知悉延伸於圍牆上之扣案鋼索另一端，在距離約
    10公尺之上開公司內，有無綁有電纜線或其他財物，亦與常
    情相符，是被告辯解，其不知悉該鋼索另一端連接至何處等
    語，亦應可採信。是尚難認定被告主觀上有竊取上揭鋼索所
    連接之峻維公司所有電纜線之意。
  (五)又刑法上之竊盜罪，須意圖為自己或第三人不法之所有，而
    竊取他人所有物，為其成立要件。扣案鋼索並非峻維公司所
    有之物，已如前述，本院亦查無其他證據證明，該鋼索於被
    告徒手拉取之際，係屬他人所有或持有之物。是該鋼索既為
    無主物，被告縱有欲拿取上開鋼索供己綁板模之意思，而拉
    扯該鋼索，核亦與竊盜罪之構成要件有間。
五、綜上所述，本件並無證據證明被告有何竊盜犯行，尚難僅憑
    被告為警查獲時，適站立在前開延伸至圍牆上之鋼索旁，且
    僅有伸手拉動屬無主物之鋼索之行為，即推測被告有前揭公
    訴意旨所指之加重竊盜行為。是公訴人認被告涉嫌加重竊盜
    犯行所憑之證據，尚未達於通常一般之人均不致有所懷疑，
    而得確信其為真實之程度，依刑事訴訟制度「倘有懷疑，即
    從被告之利益為解釋」、「被告應被推定為無罪」之原則，
    即難據以為被告不利認定。此外，復查無其他積極之證據，
    足資認定被告有何加重竊盜或竊盜之犯行，自屬不能證明被
    告犯罪，依首開說明，自應為被告無罪之諭知。
據上論斷，應依刑事訴訟法第301 條第1 項，判決如主文。
本案經檢察官吳芙如到庭執行職務。
中    華    民    國    95    年    10    月    31    日
                  刑事第二庭    審判長法  官 李雅俐
                                      法  官 林秉暉
                                      法  官 唐中興
以上正本證明與原本無異。
如不服本判決，應於判決送達後十日內向本院提出上訴狀。
告訴人或被害人對於判決如有不服具備理由請求檢察官上訴者，
其上訴期間之計算係以檢察官收受判決正本之日期為準。
中    華    民    國    95    年    10    月    31    日
                                      書記官 施惠卿


司法院資訊處製作；財團法人民間司法改革基金會備份。
